臺灣高等法院刑事裁定　　　　　　　　　 96年度毒抗字第2號
抗　告　人
即　被　告　甲○○
上列抗告人因毒品危害防制條例案件，不服臺灣士林地方法院95
年度毒聲字第507 號，中華民國95年11月20日裁定（聲請案號：
臺灣士林地方法院檢察署95年度聲觀字第412 號、95年度毒偵字
第107 8號），提起抗告，本院裁定如下：
    主  文
抗告駁回。
    理  由
一、原裁定意旨略以：檢察官聲請意旨略以，被告甲○○基於施
    用第二級毒品安非他命之犯意，於民國95年4 月24日為警採
    尿往前回溯4 日內之某時，在不詳處所，施用第二級毒品安
    非他命，嗣經警於95年4月23日下午5時45分許，在臺北縣鶯
    歌鎮○○○路146號2樓查獲。訊據被告雖矢口否認有何前揭
    施用毒品之犯行，惟查被告所採集之尿液經送請臺灣檢驗科
    技股份有限公司，依氣相層析質譜儀分析法檢驗後，結果呈
    安非他命類陽性反應，有該公司95年5月18日編號CH/2006/5
    0413號濫用藥物尿液檢驗報告附卷可稽，被告所辯顯不足採
    信，其施用毒品犯行堪予認定，爰依毒品危害防制條例第20
    條第1 項規定，聲請裁定將被告送勒戒處所觀察、勒戒等語
    。經查被告於偵訊時雖矢口否認施用第二級毒品安非他命，
    惟其為警查獲後所採集之尿液（即95年4 月24日），經送臺
    灣檢驗科技股份有限公司檢驗結果呈安非他命類陽性反應，
    此有該公司95年5月18日濫用藥物尿液檢驗報告1紙在卷可證
    ，復依行政院衛生署管制藥品管理局92年3 月10日管檢字第
    0920001495號函之說明，堪認被告應有於採尿時之前96小時
    期間內在臺灣地區不詳處所施用第二級毒品安非他命甚明。
    經核聲請人之聲請於法要無不合，依毒品危害防制條例第20
    條第1 項，裁定被告施用第二級毒品，令入勒戒處所觀察、
    勒戒等語。
二、抗告意旨略以：抗告人絕對沒有施用安非他命，案發當日現
    場有人施用安非他命，以致抗告人誤吸於體內，抗告人之尿
    液才會檢出陽性反應，且如抗告人有施用安非他命，按理會
    加入渠等輪流吸食，則該吸食器應留有抗告人指紋，警方及
    原審法院均未查明。次查，當日耿貴榮及另一名男子於警詢
    時，均供稱抗告人並未吸食安非他命，亦有該2 人之警詢筆
    錄在卷可查。又抗告人如有施用安非他命，應係案發當日，
    原裁定卻認定為95年4月24日為警採尿回溯前4日之某時，如
    此顯然原審無法肯定抗告人確有在案發當日吸食安非他命，
    實讓抗告人含冤莫白，關於96小時內之認定亦僅是學理上之
    報告，尚難證明抗告人有吸食安非他命之犯意。末查，抗告
    人仍為學校之學生，一旦進入戒治所勒戒，課業勢必中斷，
    對抗告人影響極大，懇請鈞院重新調查，以還抗告人清白等
    語。
三、經查：
    (一)按犯第10條之罪者，檢察官應聲請法院裁定，令被告入勒
      戒處所觀察、勒戒，其期間不得逾2 月，毒品危害防制條
      例第20條第1項定有明文。
    (二)本件抗告人即被告甲○○於95年4月24日1時30分許，經其
      同意後為警採取之尿液，經送臺灣檢驗科技股份有限公司
      （下簡稱：臺灣檢驗公司)，先以EIA酵素免疫分析法進行
      初步檢驗，再以GC/MS 即氣相層析質譜儀分析法檢驗確認
      ，鑑定結果證實其尿液呈安非他命類陽性反應之事實，有
      臺北縣政府警察局三峽分局查獲毒品危害防制條例案姓名
      對照表、臺灣檢驗公司95年5 月18日出具之濫用藥物尿液
      檢驗報告各1 紙附卷可稽（見95毒偵3267第50頁、95毒偵
      1078第6頁)。按甲基安非他命經口服投與後約百分之70於
      24小時內自尿中排出，約百分之90於96小時內自尿中排出
      ，由於甲基安非他命成分之檢出與其投與方式、投與量、
      個人體質、採尿時間與檢測儀器之精密度等諸多因素有關
      ，因此僅憑尿液中呈安非他命陽性反應，並無法確實推算
      吸食時間距採集時間之長短，惟依上述資料推斷，最長可
      能不會超過4日，亦經行政院衛生署藥物食品檢驗局81年2
      月8日 (81)藥檢一字第001156號函示明確。又於吸食煙毒
      及麻醉藥品者，之同時吸入該吸食者燃燒之藥物所排出之
      氣體（即俗稱二手煙），能否在尿液中被檢出煙毒或安非
      他命反應，按法務部調查局檢煙毒經驗研判，若非共處於
      空間狹小之密閉，並故意大量吸入氣體，不致於尿液中代
      謝出煙毒反應，此亦有法務部調查局82年10月1 日（82）
      陸（一）82092712號函所証實，抗告人上開所採尿液送驗
      結果既有安非他命類陽性反應，復該結果係採用氣相層析
      質譜儀法進行確認，已足排除被告因服用藥物導致呈毒品
      偽陽性反應之可能，顯見被告在經警採尿前96小時內某時
      點，確有施用第二級毒品安非他命之事實無誤，抗告人矢
      口否認有施用毒品安非他命，並以恐吸到他人的二手煙所
      致云云，顯不足採信。
    (三)抗告人雖辯稱上開函釋說明之「安非他命成分留存在人體
      內時間最長約有96小時（即4 日）」僅屬學理上之報告，
      無證據證明抗告人有施用毒品之犯意云云，惟查，上開「
      96小時內」之認定標準係目前實務廣泛採行之標準，有其
      科學上之依據，具有絕對之公信力，不能僅以單純學理上
      之報告視之，抗告人所辯，顯非可採。又抗告人已屬成年
      ，對於毒品安非他命自有一定之認識，且抗告人確有於採
      尿前回溯96小時內有吸食安非他命，已如前述，則抗告人
      確有吸食毒品之犯意，堪以認定，抗告人辯稱無吸食毒品
      之犯意云云，亦無理由。至抗告人雖請求勘驗吸食器上之
      指紋云云，惟本院認抗告人並非於查獲當日有吸食毒品之
      犯行，則請求勘驗已無必要，附此敘明。
    (四)末查，毒品危害防制條例規定施用第二級毒品者需受觀察
      、勒戒處分，其目的係為防制毒品危害，維護國民身心健
      康，與施用者是否在學無涉，抗告人以在學為由置辯，亦
      不足採。
四、綜上，抗告人確有施用毒品安非他命之行為，洵堪認定，原
    審法院以抗告人有施用第二級毒品安非他命犯行，依毒品危
    害防制條例第20條第1 項，裁定抗告人應送勒戒處所觀察、
    勒戒，並無不當。被告抗告核無理由，應予駁回。
據上論結，應依刑事訴訟法第412條，裁定如主文。
中　　華　　民　　國　　96　　年　　1 　　月　　10　　日
　　　　　　　　　刑事第十五庭審判長法　官  吳昭瑩
　　　　　　　　　　　　　　　　　  法　官  王梅英
　　　　　　　　　　　　　　　　　  法　官  李釱任
以上正本證明與原本無異。
不得再抗告。
                                    書記官  洪秋帆
中　　華　　民　　國　　96　　年　　1 　　月　　11　　日
